臺北高等行政法院判決　　　　　　　　　　　　　　九十二年度訴字第二八０五號
　　　　　　　　　　　　　　　.
　　原　　　告　甲○○
　　被　　　告　勞工保險局
　　代　表　人　廖碧英總經理.
　　訴訟代理人　乙○○
　　　　　　　　丙○○
右當事人間因勞保事件，原告不服行政院勞工委員會中華民國九十二年五月一日勞訴
字第０九二００００四三０號訴願決定，提起行政訴訟。本院判決如左：
　　主  文
原告之訴駁回。
訴訟費用由原告負擔。
　　事  實
一、事實概要：原告於九十一年一月八日由正穎營造有限公司 (下稱正穎公司)申報
    加保，於同年三月十五日因鼻咽癌合併兩側聽障及吞嚥困難審定成殘，而檢據申
    請殘廢給付。案經被告審查，以無法認定原告為該公司僱用之員工，乃依照勞工
    保險條例第二十四條規定，於九十一年七月十七日以保承工字第０九一六０五三
    七三三０號函核定自九十一年一月十八日起取消原告被保險人資格，已繳保險費
    依照同條例第十六條第二項規定不予退還，所請殘廢給付依照同條例第十九條第
    一項規定，亦應不予給付。原告不服，申請審議，經審定駁回，提起訴願，亦遭
    決定駁回，遂提起本件行政訴訟。
二、兩造聲明：
    (一)原告聲明：
      1.訴願決定、審議審定及原處分均撤銷。
      2.被告應核給原告殘廢給付。
    (二)被告聲明：駁回原告之訴。
三、兩造之爭點：原告是否有受僱於正穎公司而從事工作之事實？
　　(一)原告主張之理由：
      原告自診斷罹患鼻咽癌至聽力喪失迄今仍從事本業工作，惟於九十年十一月一
      日到職係屬見習工地助理，尚未正式正常工作，直到九十一年一月八日始正式
      出勤、核算薪資，於工作期間繼續門診治療聽力與癌症，復於九十一年三月十
      五日審定成殘，依法申請殘廢給付竟遭被告否准所請。按勞工保險立法，係以
      保障勞工生活，以從事本業申報在職加保，原告雖罹患前述病症，尚可從事輕
      便工作為糊口維生，在九十年十一月至十二月先行見習後正式到工，按月領取
      二萬五千元，應由雇主出示證明舉證責任。
  　(二)被告主張之理由：
      1.原告於八十四年一月十三日由前投保單位退保，九十一年一月八日再由正穎
        公司申報加保，同年三月十五日因鼻咽癌合併兩側聽障及吞嚥困難審定成殘
        ，並於同年三月二十八日檢據申請殘廢給付。案經被告派員訪查及審核正穎
        公司提供之領薪資料，該公司稱原告於九十年十一月一日到職，卻於同年月
        八日始為其申報加保，且僅有原告九十一年一月至五月份領薪紀錄，而無原
        告出勤、工作紀錄等相關資料，實難認原告為該公司所僱用之員工，故被告
        依勞工保險條例第十九條第一項、第十六條規定，核定自九十一年一月八日
        起取消原告被保險人資格，已繳保險費不予退還，所請殘廢給付不予給付，
        並無不合。
      2.原告雖訴稱，其於九十年十一月一日到職係屬見習工地助理，尚未正式正常
        工作，後因健康情形良好，遂於九十一年一月八日正式出勤、核算薪資。惟
        查投保單位正穎公司所出具之領薪紀錄表，若確如原告所訴，其於九十一年
        一月八日始正式出勤、核算薪資，則為何九十一年一月份薪資與二月份至五
        月份之每月薪資均同為二萬五千元？且其本薪為二萬五千元，實際領薪亦為
        二萬五千元，為何未扣除勞、健保等保險費用？對此原告均無法提出合理說
        明，是本件原告投保單位正穎營造有限公司出具之領薪資料，經核顯與一般
        常理有違，顯不足採。再查，正穎營造有限公司並無法提供原告於該公司之
        出勤、工作紀錄或九十年度薪資扣繳憑單或免扣繳憑證以資證明原告確實為
        正穎營造有限公司所僱之員工，並有實際從事工作之事實。
　　理  由
一、按「年滿十五歲以上，六十歲以下之左列勞工，應以其雇主或所屬團體或所屬機
    構為投保單位，全部參加勞工保險為被保險人：一受僱於僱用勞工五人以上之公
    、民營工廠、礦場、鹽場、農場、牧場、林場、茶場之產業勞工及交通、公用事
    業之員工。二受僱於僱用五人以上公司、行號之員工。…」「勞工保險之保險費
    一經繳納，概不退還。」「投保單位故意為不合本條例規定之人員辦理參加保險
    手續，領取保險給付者，保險人應依法追還；並取消該被保險人之資格。」勞工
    保險條例第六條第一項第一、二款、第十六條第二項前段及第二十四條分別定有
    明文。
二、本件原告於八十四年一月十三日由前投保單位退保，於九十一年一月八日由正穎
    公司申報加保，旋因鼻咽癌合併兩側聽障及吞嚥困難，於同年三月十五經高雄市
    立大同醫院審定成殘，而檢據申請殘廢給付。案經被告審查，以無法認定原告為
    該公司僱用之員工，依勞工保險條例第十六條第二項前段、第二十四條規定，核
    定自九十一年一月十八日起取消原告之被保險人資格，已繳保險費不予退還，並
    否准所請殘廢給付之事實，有被保險人異動資料查詢表、勞工保險給付申請書、
    勞工保險殘廢診斷書及被告九十一年七月十七日以保承工字第０九一六０五三七
    三三０號函附原處分卷可稽，並為兩造所不爭，堪信為真實。
三、原告不服循序提起行政訴訟，主張：其自八十二年六月間經診斷罹患鼻咽癌至聽
    力喪失迄今仍從事本業工作，於九十年十一月一日至正穎公司擔任見習工地助理
    ，直到九十一年一月八日始正式出勤、核算薪資，工作期間繼續門診治療聽力與
    癌症，嗣於同年三月十五日審定成殘，自得申請殘廢給付等語。
四、經查：
    (一)按當事人主張有利於己之事實者，就其事實有舉證之責任，民事訴訟法第二百
      七十七條前段定有明文，依行政訴訟法第一百三十六條之規定，上開規定為行
      政訴訟程序所準用。又按人民提起課予義務訴訟請求行政機關作成授益行政處
      分，係在增加自己之權利，依上開規定，自應就權利發生實體上規定要件最低
      度事實負舉證責任，本件原告主張其有受僱於正穎公司而從事工作之事實，自
      應負舉證責任。
    (二)本件經原告於九十一年四月間派員訪查時，因正穎公司無人在場，經通知其負
      責人廖鴻瑞提出原告之相關工作資料，該公司均未提出任何資料，嗣被告再予
      函催，正穎公司始於同年六月六日函覆稱：原告確為該公司員工，自九十年十
      一月一日到職，並擔任工地助理等語，並檢附原告自九十一年一月至同年五月
      領薪紀錄表等情，此有勞工保險局高雄辦事處九十一年四月二十二日九一保高
      （市）辦字第一六一九號函、正穎公司九十一年六月十八日正穎字第００二五
      號函及原告領薪紀錄表附原處分卷可稽。惟觀諸正穎公司前開覆函及原告前開
      領薪紀錄表所載，正穎公司既稱原告於九十年十一月一日到職，何以遲至九十
      一年一月八日始為其申報加保，且僅有原告自九十一年一月至五月份領薪紀錄
      ，全無原告出缺勤、工作紀錄等相關資料，依上開證據，尚難認正穎公司有僱
      用原告從事工作等情屬實。至原告雖訴稱：其於九十年十一月一日到職係屬見
      習工地助理，尚未正式工作，直到九十一年一月八日始正式出勤、核算薪資云
      云，然依前開領薪紀錄表所載，原告自九十一年一月至同年五月份，每月均領
      取之薪資二萬五千元，並為原告自認無訛在卷，則原告既於九十一年一月八日
      始正式出勤而核算薪資，何以其該月份之薪資與二月份至五月份領取之薪資均
      相同？且其本薪為二萬五千元，實際領薪亦為二萬五千元，均未扣除任何勞保
      、健保等強制保險費用，顯與一般常情有違，益徵前開領薪紀錄表之記載不實
      。又正穎公司復未提供原告於該公司之出缺勤、工作紀錄或九十年度薪資扣繳
      憑單或免扣繳憑證以供查證，原告亦未能另舉其他證據，證明其確為正穎公司
      所僱員工，並有實際從事工作之事實，則本件所生事實不明之不利益，自應歸
      屬於應負舉證責任之原告。職此，原告既未能舉證證明其有受僱於投保單位正
      穎公司而從事工作之事實，徒以其於加保期間經審定成殘而申請殘廢給付，即
      非有據。
五、綜上所述，原告之主張，均無可採，被告以無法認定原告有受僱正穎公司而從事
    工作之事實，而核定自九十一年一月十八日起取消原告之被保險人資格，已繳保
    險費不予退還，並否准所請殘廢給付之處分，揆諸首揭規定，並無違誤，審議審
    定、訴願決定遞予維持，俱無不合，原告仍執前詞，訴請撤銷訴願決定、審議審
    定及原處分，並請求被告應依其申請核給殘廢給付，均無理由，應予駁回。
據上論結，本件原告之訴為無理由，爰依行政訴訟法第九十八條第三項前段，判決如
主文。
中　　華　　民　　國　　九十三　　　年　　　五　　　　月　　　十二　　　日
                      臺 北 高 等 行 政 法 院   第 一 庭
                                         審 判 長 法  官　徐瑞晃
                                                  法  官　吳慧娟
                                                  法  官　蕭惠芳
右為正本係照原本作成。
如不服本判決，應於送達後二十日內，向本院提出上訴狀並表明上訴理由，如於本判
決宣示後送達前提起上訴者，應於判決送達後二十日內補提上訴理由書（須按他造人
數附繕本）。
中　　華　　民　　國　　九十三　　　年　　　五　　　　月　　　十二　　　日
　　　　　　　　　　　　　　　　　         　　　 書記官　李淑貞
